臺灣高等法院高雄分院刑事判決
111年度侵上訴字第55號
上  訴  人  
即  被  告  BQ000-A109180B（真實姓名年籍均詳卷）
選任辯護人  呂坤宗法律扶助律師
上列上訴人即被告因妨害性自主案件，不服臺灣屏東地方法院11
0年度侵訴字第42號，中華民國111年6月24日第一審判決（起訴
案號：臺灣屏東地方檢察署110年度偵字第5326號），提起上訴
，本院判決如下：
    主  文
原判決關於附表編號1之宣告刑部分暨定執行刑部分，均撤銷。
BQ000-A109180B對未滿十四歲之男子犯強制性交罪，處有期徒刑
柒年貳月。
其他上訴駁回（即附表編號2至7部分）。
上開撤銷改判之宣告刑部分，與駁回上訴部分之宣告刑（如附表
編號2至7），應執行有期徒刑玖年拾月。
    理  由
一、刑事訴訟法第348條規定：（第1項）上訴得對於判決之一部
    為之。（第2項）對於判決之一部上訴者，其有關係之部分
    ，視為亦已上訴。但有關係之部分為無罪、免訴或不受理者
    ，不在此限。（第3項）上訴得明示僅就判決之刑、沒收或
    保安處分一部為之。由於被告BQ000-A109180B（真實姓名年
    籍詳卷）已於本院審理程序中言明：僅針對量刑上訴等語（
    詳本院卷第94頁）。且參酌前開條文之立法理由：「為尊重
    當事人設定攻防之範圍，並減輕上訴審審理之負擔，容許上
    訴權人僅針對刑、沒收或保安處分一部提起上訴，其未表明
    上訴之認定犯罪事實部分，則不在第二審之審判範圍。如為
    數罪併罰之案件，亦得僅針對各罪之刑、沒收、保安處分或
    對併罰所定之應執行刑、沒收、保安處分，提起上訴，其效
    力不及於原審所認定之各犯罪事實，此部分犯罪事實不在上
    訴審審判範圍」。因此，本件上訴範圍只限於原審判決之量
    刑（含定執行刑）部分，至於原審判決其他部分，則非本院
    審理範圍。又因被告僅針對原審判決量刑（含定執行刑）部
    分，提起上訴，故本院僅能以原審判決所認定之犯罪事實及
    就各罪所為之宣告刑為基礎，審查原審量刑、定應執行刑所
    裁量審酌之事項，是否妥適，先予說明。
二、原審判決認定之犯罪事實、罪名；
　　原審經審理後，認定被告為成年男子，與BQ000-A109180（1
    01年7月生，真實姓名詳卷，下稱甲童）為遠房親戚，2人相
    鄰而居；BQ000-A109178（101年2月生，真實姓名詳卷，下
    稱乙童）為甲童之同校同學，BQ000-A109179（99年8月生，
    真實姓名詳卷，下稱丙童）則為乙童之表兄。被告明知甲童
    、乙童、丙童均為就讀國小、未滿14歲之男子，竟分別於如
    附表各編號所示之時間，在被告住處房間內，以如附表所示
    之方式，分別對甲童、乙童、丙童為如附表所示之犯行等事
    實。因而認為附表編號1至6部分，被告係犯刑法第222條第1
    項第2款之對未滿14歲之男子為強制性交罪。另附表編號7部
    分，則變更起訴法條，認被告係犯刑法第227條第1項之對未
    滿14歲之男子為性交罪，並分論併罰之。
三、原審量刑、定執行刑及其所裁量審酌之事項：
　　原審經審理後，㈠刑法第59條部分。審酌被告於案發時為已
    出社會工作之人，具有相當之智識程度，而甲童、乙童、丙
    童於案發時均尚未滿12歲，被告竟利用甲童、乙童、丙童因
    好玩之心而經常進入被告房間遊玩手機遊戲之機會，對甲童
    、乙童、丙童為前開強制性交、性交等犯行，難認有何情堪
    憫恕之處。至本案被告認罪及被害兒童於原審審理時陳稱願
    意原諒被告等情，僅可為法定刑內從輕科刑之準據，亦無法
    據此認其犯罪之情節有何情堪憫恕之處，被告無適用刑法第
    59條規定酌減其刑之餘地。㈡以行為人責任為基礎，審酌被
    告明知甲童、乙童、丙童於案發時均為未滿12歲之兒童，年
    紀尚輕，對於性與身體之自主能力及判斷能力均尚未成熟，
    思慮亦未周詳，竟為滿足個人私欲，利用甲童、乙童、丙童
    愛好遊玩手機遊戲之心性，趁甲童、乙童、丙童進入其房間
    時，利用其對於該房間空間的掌控及支配，以及身形較被害
    兒童為高大之條件，強行對甲童、乙童、丙童為性交行為及
    對丙童為性交行為，影響甲童、乙童後續之身心發展以及人
    際關係之交往與信任，所為自應非難。惟考量被告於原審審
    理時認罪後，甲童、乙童、丙童均表示希望不要懲罰被告等
    語，並兼衡被告自述之家庭生活狀況為低收入戶、需扶養父
    親、學識程度高中畢業，及其犯罪動機、目的等一切情狀，
    分別量處如附表原審主文所示之刑。並審酌被告所為之犯行
    ，犯罪期間均係在108年9月間起至109年8月間止之間所為，
    且其中6次犯行主要集中於109年8月期間，時間密接，若就
    被告各罪宣告刑罰予以累加執行，刑責誠屬過苛等一切情狀
    ，酌定應執行有期徒刑10年。
四、被告上訴意旨主張：本件應有刑法第59條規定之適用，且被
    告已與甲童達成和解，原審量刑過重等語。
五、關於刑法第59條及量刑審酌部分：　　
　㈠量刑係法院就繫屬個案犯罪之整體評價，乃事實審法院得依
    職權自由裁量之事項，故量刑判斷當否之準據，應就判決之
    整體觀察為綜合考量，苟已以行為人之責任為基礎，並斟酌
    刑法第57條各款所列情狀，在法定刑度內，酌量科刑，無偏
    執一端，致明顯失出失入情形，即不得任意指摘為違法。至
    刑法第59條規定犯罪之情狀可憫恕者，得酌量減輕其刑，同
    法第57條規定科刑時應審酌一切情狀，尤應注意所列事項（
    共10款）為科刑輕重之標準，兩條適用上固有區別，惟所謂
    「犯罪之情狀」與「一切情形」，並非有截然不同之領域，
    於裁判上酌減其刑時，應就犯罪一切情狀（兼及第57條所列
    舉之10款事項），予以全盤考量，審酌其犯罪有無可憫恕之
    事由，以為判斷（最高法院110年度台上字第3485號判決參
    照）。
　㈡刑法第59條部分：　
　　原審審酌被告於案發時為已出社會工作之人，具有相當之智
    識程度，而甲童、乙童、丙童於案發時均尚未滿12歲，被告
    竟利用甲童、乙童、丙童進入其房間之機會，對甲童、乙童
    、丙童為強制性交、性交等犯行，難認有何情堪憫恕之處。
    至本案被告認罪及被害兒童於原審審理時陳稱願意原諒被告
    等情，僅可為法定刑內從輕科刑之準據，亦無法據此認其犯
    罪之情節有何情堪憫恕之處。故原審未依刑法第59條規定，
    對被告本件犯行酌減其刑，核屬原審量刑職權之合法行使，
    並無違誤。
　㈢附表編號2至7部分（即維持原判部分）：
　  原審判決就附表編號2至7部分，審酌被告明知乙童、丙童於
    案發時均為未滿12歲之兒童，年紀尚輕，對於性與身體之自
    主能力及判斷能力均尚未成熟，思慮亦未周詳，竟為滿足個
    人私欲，利用乙童、丙童愛好遊玩手機遊戲之心性，趁乙童
    、丙童進入其房間時，利用其對於該房間空間的掌控及支配
    ，以及身形較被害兒童為高大之條件，強行對乙童、丙童為
    性交行為及對丙童為性交行為，影響其後續之身心發展以及
    人際關係之交往與信任，所為自應非難。惟考量被告於原審
    審理時認罪後，乙童、丙童均表示希望不要懲罰被告等語，
    並兼衡被告自述之家庭生活狀況為低收入戶、需扶養父親、
    學識程度高中畢業，及其犯罪動機、目的等一切情狀，分別
    量處如附表編號2至7原審主文所示之刑。經核原審判決就此
    部分已具體審酌關於刑法第57條科刑等一切情狀，在罪責原
    則下適正行使其量刑之裁量權，於被告未適用刑法第59條規
    定酌減其刑之情形下，從法定最低刑度以上酌情量刑，其刑
    度僅略高於法定最輕刑度，客觀上並未逾越法定刑度，亦與
    罪刑相當原則無悖，難認有逾越法律所規定之範圍，或濫用
    其裁量權限之違法情形。被告以上開理由提起上訴，指摘原
    審判決此部分應有刑法第59條規定之適用，原審量刑過重，
    為無理由，應予駁回。
　㈣附表編號1部分（即撤銷改判部分）：　
　①附表編號1部分，甲童之舅舅表示已原諒被告，無和解條件；
    且被告亦與照顧甲童之甲童姨婆簽立和解書等情，有本院電
    話查詢紀錄單及和解書在卷可參（詳本院卷第87頁、第111
    頁）。原審就此部分未及審酌上情，致量刑過重，尚有未洽
    。被告以此部分應有刑法第59條規定之適用，原審量刑過重
    為由，指摘原判決此部分量刑不當，其中原審量刑過重部分
    ，為有理由，其餘則無理由，自應由本院將原判決關於此部
    分宣告刑部分撤銷改判。
　②爰審酌被告明知甲童於案發時為未滿12歲之兒童，年紀尚輕
    ，對於性與身體之自主能力及判斷能力尚未成熟，思慮亦未
    周詳，竟為滿足個人私欲，趁甲童進入其房間時，對甲童為
    強制性交行為，影響甲童後續之身心發展以及人際關係之交
    往與信任，行為自有可議。惟念及被告於原審及本院審理中
    均坦承此部分犯行，且除甲童表示希望不要懲罰被告等語外
    （詳原審卷第331頁），甲童之舅舅及姨婆亦表示願原諒被
    告或不追究被告，業如前述。並參以被告於本院審理中自陳
    ：學歷為高中畢業，現於餐廳從事廚房助手工作，月收入約
    新臺幣3萬元，未婚，無子女，與父親同住，需扶養父親等
    語（詳本院卷第104頁），及其犯罪動機、目的等一切情狀
    ，就此部分量處如主文第2項所示之刑。又因定應執行刑係
    以各罪宣告之刑為基礎，而被告如附表編號1犯行之宣告刑
    部分，既經本院撤銷改判，原審定應執行刑之基礎已有變更
    ，自應一併撤銷。爰審酌被告本件犯行，罪質相近，犯罪期
    間係在108年9月間起至109年8月間，且其中6次犯行主要集
    中於109年8月間，時間密接，若就被告各罪宣告刑罰予以累
    加執行，刑責誠屬過苛等情，爰定其應執行之刑如主文第4
    項所示之刑。
據上論結，應依刑事訴訟法第368條、第369條第1項前段、第364
條、第299條第1項前段，判決如主文。
本案經檢察官陳妍萩提起公訴，檢察官高碧霞到庭執行職務。
中　　華　　民　　國　　111 　年　　11　　月　　23　　日
                  刑事第三庭    審判長法  官  吳進寶
                                      法  官  徐美麗
                                      法  官  方百正
以上正本證明與原本無異。
如不服本判決應於收受本判決後20日內向本院提出上訴書狀，其
未敘述上訴理由者，並得於提起上訴後20日內向本院補提理由書
狀（均須按他造當事人之人數附繕本）「切勿逕送上級法院」。
中　　華　　民　　國　　111 　年　　11　　月　　23　　日
　　　　　　　　　　　　　　　　　　　書記官  吳宗霖
附錄本判決論罪科刑所依據之法條：
刑法第221條
對於男女以強暴、脅迫、恐嚇、催眠術或其他違反其意願之方法
而為性交者，處3年以上10年以下有期徒刑。
前項之未遂犯罰之。
刑法第222條第1項第2款
犯前條之罪而有下列情形之一者，處7 年以上有期徒刑：
二、對未滿十四歲之男女犯之。
刑法第227條第1項
對於未滿十四歲之男女為性交者，處3年以上10年以下有期徒刑
。
附表：
編號 犯罪事實（含行為之時間、地點、方式及被害人） 原審主文（含宣告刑） 本院主文 1 A男基於對未滿14歲之男子為強制性交之犯意，於108年9月間起至109年6月間（即甲童就讀國小二年級期間）某假日上午某時，在A男之住處房間內，先以手伸入甲童之內褲中觸摸甲童之性器，再自行脫去內外褲後，要求甲童為其口交，經甲童表示拒絕並極力閃躲後，A男仍強行抓住甲童後，以其性器進入甲童之口腔，而以此違反甲童意願之方式，對甲童性交得逞。 BQ000-A109180B對未滿十四歲之男子犯強制性交罪，處有期徒刑柒年肆月。 原判決關於宣告刑部分撤銷。 BQ000-A109180B對未滿十四歲之男子犯強制性交罪，處有期徒刑柒年貳月。 2 A男基於對未滿14歲之男子為強制性交之犯意，於109年8月上旬（即乙童國小二年級暑假期間）某週末假日某時，在A男前揭住處房間內，先以手伸入乙童之內褲中撫摸乙童性器，經乙童表示拒絕後，仍強行褪去乙童之內外褲後，為乙童口交，而以此違反乙童意願之方式，對乙童性交得逞。 BQ000-A109180B對未滿十四歲之男子犯強制性交罪，處有期徒刑柒年貳月。 上訴駁回。 3 A男基於對未滿14歲之男子為強制性交之犯意，於109年8月上旬（即丙童國小四年級暑假期間）某週末假日某時，在A男前揭住處房間內，先以手伸入丙童之內褲中撫摸丙童性器，經丙童表示拒絕後，仍強行褪去丙童之內外褲後，為丙童口交，而以此違反丙童意願之方式，對丙童性交得逞。 BQ000-A109180B對未滿十四歲之男子犯強制性交罪，處有期徒刑柒年貳月。 上訴駁回。 4 A男基於對未滿14歲之男子為強制性交之犯意，於109年8月中旬（即乙童國小二年級暑假期間）某週末假日某時，在A男前揭住處房間內，先以手伸入乙童之內褲中撫摸乙童性器，經乙童表示拒絕後，仍強行褪去乙童之內外褲後，為乙童口交，而以此違反乙童意願之方式，對乙童性交得逞。 BQ000-A109180B對未滿十四歲之男子犯強制性交罪，處有期徒刑柒年貳月。 上訴駁回。 5 A男基於對未滿14歲之男子為強制性交之犯意，於109年8月中旬（即丙童國小四年級暑假期間）某週末假日某時，在A男前揭住處房間內，先以手伸入丙童之內褲中撫摸丙童性器，經丙童表示拒絕後，仍強行褪去丙童之內外褲後，為丙童口交，而以此違反丙童意願之方式，對丙童性交得逞。 BQ000-A109180B對未滿十四歲之男子犯強制性交罪，處有期徒刑柒年貳月。 上訴駁回。 6 A男基於對未滿14歲之男子為強制性交之犯意，於109年8月下旬（即乙童國小二年級暑假期間）某週末假日某時，在A男前揭住處房間內，先以手伸入乙童之內褲中，撫摸乙童性器，經乙童表示拒絕後，仍強行褪去乙童之內外褲後，為乙童口交，而以此違反乙童意願之方式，對乙童性交得逞。 BQ000-A109180B對未滿十四歲之男子犯強制性交罪，處有期徒刑柒年貳月。 上訴駁回。 7 A男基於對於未滿14歲之男子為性交之犯意，於109年8月下旬（即丙童國小四年級暑假期間）某週末假日某時，在A男前揭住處房間內，以提供手機遊戲之方式誘使丙童同意後，即以手伸入丙童之內褲中，撫摸丙童性器，並為丙童口交，而以此方式對丙童為性交行為得逞。 BQ000-A109180B犯對未滿十四歲之男子為性交罪，處有期徒刑參年肆月。 上訴駁回。